臺灣桃園地方法院民事裁定　　　　　　　96年度聲字第1476號
聲　請　人　復華商業銀行股份有限公司
　　　　　　（原亞太商業銀行股份有限公司）
法定代理人　戊○○
代　理　人　乙○○
相　對　人　優騰電子有限公司
兼上一人
法定代理人　丙○○
相　對　人　丁○○○
　　　　　　甲○○
上列聲請人聲請返還提存物事件，本院裁定如下：
    主  文
本院九十四年度存字第三七五一號提存事件聲請人所提存之中央
政府重大交通建設公債八十五年度乙類第二期債券壹張（面額新
台幣壹佰萬元、號碼八五Ｈ○○七七七Ｄ號），就相對人優騰電
子有限公司部分，准予返還。
聲請人其餘之聲請駁回。
    理  由
一、按訴訟終結後，供擔保人證明已定20日以上之期間，催告受
    擔保利益人行使權利而未行使者，法院應依供擔保人之聲請
    ，以裁定命返還其提存物，民事訴訟法第104 條第1 項第3
    款前段定有明文。又該條之規定，於其他依法令供訴訟上之
    擔保者，準用之，同法第106 條亦定有明文。而此所謂之「
    訴訟終結」，應從廣義解釋，包括執行程序在內，債權人如
    確已聲請撤銷假扣押裁定，並撤回假扣押強制執行之聲請，
    復定20日以上之期間催告受擔保利益人行使權利而未行使者
    ，應認已構成上開訴訟終結之要件，債權人自得聲請返還其
    因聲請假扣押而提供之擔保金。
二、本件聲請意旨略以：聲請人前遵鈞院89年度全八字第2127號
    假扣押裁定，曾提供如主文所示面額之債券為擔保，以鈞院
    94年度存字第3751號提存事件提存後，聲請鈞院對相對人之
    財產為假扣押執行在案；茲因聲請人已撤銷上開假扣押裁定
    並撤回假扣押之強制執行，且聲請鈞院定期限通知相對人即
    受擔保利益人行使權利，相對人於收受通知後迄今仍未行使
    ，爰依法聲請返還上開存物等語，並提出假扣押裁定、提存
    書、撤回假扣押執行聲請書狀、撤銷假扣押裁定及確定證明
    書、通知行使權利函、公示送達公告等影本各1 件為證。
三、就相對人優騰電子有限公司（下稱優騰公司）部分：查聲請
    人聲請本院以89年度全字第2127號民事假扣押裁定准予假扣
    押，提供面額新台幣100 萬元之中央政府建設公債86年度甲
    類第二期債票為提存物，以本院89年度存字第1348號提存事
    件提存後，聲請本院以89年度執全字第1164號假扣押執行程
    序對優騰公司之財產予以假扣押，嗣聲請人分別於91年間聲
    請本院91年度聲字第457 號民事裁定准予變換提存物，並以
    本院91年度存字第3040號提存事件提存同面額之中央政府建
    設公債86年度甲類第一期債票為提存物，復於93年間聲請本
    院92年度聲字第1024號民事裁定准予變換提存物，並以本院
    93年度存字第1265號提存事件提存同面額之中央政府重大交
    通建設公債85年度乙類第二期債票為提存物，再於94 年 間
    聲請本院94年度聲字第569 號民事裁定准予變換提存物，提
    供如主文所示之提存物在案；且聲請人於民國95年4 月29日
    具狀向本院執行處撤回假扣押執行程序，聲請人並已撤銷上
    開假扣押裁定等情，業據本院依職權調取上開卷宗核閱屬實
    ，即已符合民事訴訟法第104 條第1 項第3 款所定之「訴訟
    終結」情形。又聲請人業已聲請本院以96年度聲字第1098號
    通知相對人，就聲請人上開假扣押之執行所受之損害限期行
    使權利，該通知函送達相對人（因無法送達而以公示送達）
    後，惟相對人迄未對聲請人行使權利，業經本院依職權調取
    上開通知行使權利卷查核屬實，亦有本院民事紀錄科查詢表
    2 紙及臺灣台北地方法院96年9 月19日北院錦文人字第0960
    004764號函附卷可稽，是聲請人之聲請意旨核與民事訴訟法
    第104 條第1 項第3 款規定相符，是本件聲請人聲請發還提
    存物，就相對人優騰公司，合於首揭法律規定，應予准許。
四、相對人丙○○、丁○○○、甲○○部分：則按假扣押於執行
    程序實施前撤回執行之聲請者，法院應依供擔保人之聲請，
    返還其提存物或保證書，毋庸裁定，民國92年2 月7 日修正
    公布、同年9 月1 日施行前之民事訴訟法第104 條第3 項前
    段定有明文。嗣民事訴訟法經修正後，已將此項規定刪除之
    ，其立法理由為：原第3 項（即民事訴訟法第104 條第3 項
    ）關於假執行、假扣押、假處分供擔保人請求返還提存物之
    規定，非屬本條訴訟費用之擔保事項，且係不經法院裁定，
    逕向法院提存所聲請返還，應屬提存法之範疇，在此規定，
    體例未合等語。足認假扣押於執行程序實施前撤回執行之聲
    請或根本未聲請執行者，供擔保人得逕向法院提存所聲請返
    還擔保金，勿庸先向法院聲請裁定准予返還。雖提存法未及
    同步修正，而仍於第16條第1 項第2 款規定：擔保提存之提
    存人於提存後，有依民事訴訟法第104 條第3 項規定（即前
    述已刪除之規定）返還提存物者，得聲請該管法院提存所返
    還提存物。然依上開修正民事訴訟法第104 條第3 項規定之
    說明及現行未及修正之提存法規定參照以觀，已足認假扣押
    於執行程序實施前撤回執行之聲請或根本未聲請執行者，擔
    保人得逕向法院提存所聲請返還擔保金，無庸向法院聲請裁
    定准予返還甚明（立法院96年11月27日三讀修正通過，惟尚
    未經總統公布之提存法第18條第3 款，已為如上之規定）。
    本件聲請人於辦理提存事件後，僅聲請假扣押強制執行相對
    人優騰公司之財產，並未聲請假扣押相對人丙○○、丁○○○、甲○○等3 人之財產，業經本院調閱上開假扣押執行卷
    宗核閱屬實，則依前揭提存法第16條第1 項第2 款之規定，
    聲請人就相對人丙○○、丁○○○、甲○○等3 人部分，欲
    請求返還提存物者，僅須提出民事執行處發給之「未執行證
    明」即得聲請返還提存物，無庸再由法院裁定命返還提存物
    。從而，聲請人就相對人丙○○、丁○○○、甲○○等3 人
    部分之聲請，於法不合，應予駁回。
五、爰裁定如主文。
中　　華　　民　　國　　96　　年　　12　　月　　10　　日
                  民事第二庭    法　官　潘進順
上為正本係照原本作成。
如對本裁定抗告須於裁定送達後10日內向本院提出抗告狀。
中　　華　　民　　國　　96　　年　　12　　月　　10　　日
                                書記官　黃進傑
